臺灣臺南地方法院刑事判決
                                    109年度金訴字第136號
公  訴  人  臺灣臺南地方檢察署檢察官
被      告  程怡娟




上列被告因詐欺等案件，經檢察官提起公訴（109年度偵字第190
5、3239、5780、7896號）及移送併辦（109年度偵字第11910、
臺灣士林地方檢察署109年度偵字第7018號），本院判決如下：
    主  文
程怡娟幫助犯詐欺取財罪，處有期徒刑肆月，如易科罰金，以新
臺幣壹仟元折算壹日。
    事  實
一、程怡娟雖預見將個人金融帳戶提供他人使用，可能幫助他人
    從事財產犯罪，仍基於幫助犯詐欺取財罪之不確定故意，於
    民國108年10月某日，在位於臺南市○○區○○○路000號之統一
    超商永新門市，以交貨便方式，將其所有國泰世華商業銀行
    帳號000-000000000000號（下稱國泰世華銀行帳戶）、安泰
    商業銀行帳號000-00000000000000號（下稱安泰銀行帳戶）
    、中國信託商業銀行帳號000-000000000000號（下稱中國信
    託銀行帳戶）及中華郵政股份有限公司帳號000-0000000000
    0000號（下稱中華郵政帳戶）之存摺、提款卡（均已依對方
    要求變更密碼），寄送予某真實姓名年籍均不詳之成年詐騙
    集團成員，以此方式幫助詐騙集團從事財產犯罪使用。迨前
    開成員及其所屬詐騙集團成員取得前開帳戶之存摺及提款卡
    後，即基於意圖為自己不法所有之詐欺犯意聯絡，分別以如
    附表編號1至6所示詐騙方式詐騙陳湧傑、倪倚涓、周蒼駿、
    魏美莉、何佩佩、吳岱評，致渠等均陷於錯誤，並於如附表
    編號1至6所示之匯款時間，將如附表編號1至6所示匯款金額
    匯入如附表編號1至6所示帳戶內，而前開匯款金額於匯入後
    均遭他人提領一空。
二、案經倪倚涓、周蒼駿、魏美莉訴由臺南市政府警察局永康分
    局移送臺灣臺南地方檢察署檢察官偵查後起訴及移送併辦；
    何佩佩、吳岱評訴由新北市政府警察局永和分局移送臺灣新
    北地方檢察署呈請臺灣高等檢察署檢察長令轉臺灣臺南地方
    檢察署檢察官偵查後起訴；吳岱評訴由臺中市政府警察局太
    平分局移送臺灣臺中地方檢察署呈請臺灣高等檢察署檢察長
    令轉臺灣臺南地方檢察署檢察官偵查後起訴。
    理  由
甲、程序方面：
一、本案以下所引用具傳聞證據性質之供述證據，被告程怡娟、
    檢察官於本院言詞辯論終結前均未爭執其證據能力，且本院
    審酌前開證據作成時之情況及證據取得過程等節，並無非出
    於任意性、不正取供或其他違法不當情事，且客觀上亦無顯
    不可信之情況，復經本院於審判期日就上開證據依法進行調
    查、辯論，是依刑事訴訟法第159條之5規定，均有證據能力
    。
二、本案以下所引用具非供述證據性質之證據資料，均無違反法
    定程序取得之情形，依刑事訴訟法第158條之4規定之反面解
    釋，均應有證據能力。
乙、實體方面：
一、訊據被告固坦承有於上開時、地，寄送前開4帳戶之存摺及
    金融卡等物（均已依對方要求變更密碼）之情事，惟矢口否
    認有何幫助詐欺取財犯行，並辯稱：我的朋友有經濟困難，
    我想幫他，所以在徵才臉書社團找工作，我依照臉書內容加
    入暱稱李玥的LINE，我本來應徵的工作是發文小幫手，李玥
    自稱是運動彩券公司員工，表示提供1本帳戶好像可月領新
    臺幣（下同）1萬元，我總共提供4本帳戶，我是被騙的云云
    。經查：
(一)被告曾於上開時、地，將前開4帳戶之存摺、提款卡等物（
    均已依對方要求變更密碼）寄送予某真實姓名年籍均不詳之
    成年人，詐騙集團成員分別以如附表編號1至6所示詐騙方式
    詐騙陳湧傑、倪倚涓、周蒼駿、魏美莉、何佩佩、吳岱評，
    致渠等均陷於錯誤，並於如附表編號1至6所示之匯款時間，
    將如附表編號1至6所示匯款金額匯入如附表編號1至6所示帳
    戶內，而前開匯款金額於匯入後均遭他人提領一空等情，業
    據被告供承在卷，且經證人陳湧傑、倪倚涓、周蒼駿、魏美
    莉、何佩佩於警詢時、證人吳岱評於警詢及檢察事務官詢問
    時均證述明確，並有被告之LINE對話紀錄、陳湧傑之中國信
    託銀行、郵政自動櫃員機交易明細表、倪倚涓之聯邦銀行自
    動櫃員機交易明細表、周蒼駿之永豐銀行自動櫃員機交易明
    細表、國泰世華銀行帳戶之開戶資料及交易明細查詢、魏美
    莉之台灣銀行、中國信託銀行自動櫃員機交易明細表、安泰
    銀行帳戶之交易明細查詢、中華郵政帳戶之開戶資料、交易
    明細表、中國信託銀行帳戶之開戶資料、交易明細表、國泰
    世華銀行帳戶之開戶資料、交易明細查詢及對帳單、魏美莉
    之郵局帳戶交易明細表、中國信託商業銀行交易明細表在卷
    可憑。是上開事實，首堪認定。
(二)按刑法上之故意，可分為確定故意（直接故意）與不確定故
    意（間接故意），所謂「不確定故意」，係指行為人對於構
    成犯罪之事實，預見其發生而其發生並不違背其本意者，刑
    法第13條第2項定有明文。金融帳戶係針對個人社會信用而
    予以資金流通，具有強烈之屬人性，且金融帳戶為個人理財
    之工具，申請開設金融帳戶並無任何特殊之限制，一般民眾
    皆可以存入最低開戶金額之方式申請開戶，一人並可於不同
    之金融機構申請多數之存款帳戶使用，此乃眾所周知之事實
    。再者，近年來不法份子利用人頭帳戶實行恐嚇取財或詐欺
    取財等財產犯罪案件層出不窮，業已廣為平面或電子媒體、
    政府機構多方宣導、披載，提醒一般民眾勿因一時失慮而誤
    蹈法網，輕易交付自己名義申辦之金融帳戶予他人，反成為
    協助他人犯罪之工具，是依一般人之社會生活經驗，若見他
    人不以自己名義申請開戶，反而出價蒐購或以其他方式向他
    人收集金融機構帳戶為不明用途使用或流通，衡情對於該等
    帳戶極可能供作不法目的使用，當有合理之預見。又犯罪集
    團經常利用收購方式大量取得他人之存款帳戶，亦常以薪資
    轉帳、辦理貸款、質押借款等事由，使他人交付金融帳戶之
    存摺、提款卡及密碼，藉此隱匿其財產犯罪之不法行徑，規
    避執法人員之查緝，並確保因自己犯罪所得之財物，類此在
    社會上層出不窮之案件，亦經坊間書報雜誌、影音媒體多所
    報導及再三披露而為眾所周知之情事，是以避免此等專屬性
    甚高之物品被不明人士利用為犯罪工具，亦為一般生活所應
    有之認識。
(三)被告雖辯稱其係被騙云云，惟查，被告係高職畢業，且於本
    案案發時係年滿46歲之成年人，並曾從事工廠作業員工作，
    業據被告供承在卷，可知被告於本案案發時並非毫無社會經
    驗之人，以被告之智識能力及社會工作經驗，應可預見對方
    提出交付存摺、提款卡之要求，有相當可疑，且依被告所提
    出其與暱稱李玥之LINE對話紀錄，被告曾表示：「不是洗錢
    吧」、「真的不會有問題嗎？」等語（見偵三卷即109年度
    偵字第1905號卷第40、45頁），顯見被告當時對於是否有如
    此優渥報酬之事，仍心有存疑，並提出是否可能涉及不法情
    事之質疑，惟被告當時處於半信半疑之情況下，雖預見其提
    供之帳戶資料可能遭不明人士加以利用，仍因貪圖暱稱李玥
    之人所稱之報酬，將前開4銀行帳戶之存摺、提款卡（均已
    依對方要求變更密碼）交付他人使用，對於前開4帳戶將遭
    作為從事詐欺取財之犯罪工具，自難謂無容任其發生之認識
    ，顯具有幫助詐欺取財之不確定故意。
(四)被告於本院審理時供稱：我不知道李玥的真實姓名年籍，我
    只能透過LINE與李玥聯絡，沒有其他聯絡方式，我無法取回
    寄出的帳戶等語（見本院卷第165至166頁），則被告既僅能
    透過LINE通訊軟體與暱稱李玥之人聯絡，不知其真實姓名年
    籍資料、聯絡方式及所在地，可知被告對於向其索取前開4
    帳戶資料之人均一無所知，僅能被動地等待對方之主動聯繫
    ，並單純仰賴對方主動交還存摺及提款卡等物，依被告之智
    識能力及社會工作經驗，亦應已預見此情確有相當可疑之處
    。況依被告前開所辯，暱稱李玥之人向其收購系爭帳戶之目
    的係供作賭博用途，被告亦有如前所述之質疑，可知被告於
    提供前開4銀行帳戶資料時，就其所提供之前開4帳戶資料可
    能供作不法使用顯已有所認識，益徵被告實預見所提供之前
    開4帳戶資料極可能供作犯罪之用，卻仍將之交付以供第三
    人使用，任令其作為不法犯罪行為之取財工具，由此足認被
    告預見其發生而其發生並不違背其本意，主觀上具有幫助詐
    欺之不確定故意甚明。
(五)綜上所述，被告前開所辯，應屬事後卸責之詞，不足採信，
    本件事證明確，被告犯行堪以認定，應依法論科。
二、核被告所為，係犯刑法第30條第1項前段、同法第339條第1
    項之幫助詐欺取財罪。被告以1個交付前開4帳戶存摺、提款
    卡之行為，幫助詐騙集團成員分別對如附表編號1至6所示被
    害人為詐欺取財犯行，係以一行為觸犯數罪名，為想像競合
    犯，應依刑法第55條規定，僅論以一罪。又被告為幫助犯，
    爰依刑法第30條第2項規定減輕之。爰審酌如附表編號1至6
    所示被害人之財產損失，及被告於犯後雖否認犯行，惟已與
    被害人倪倚涓、何佩佩達成本院調解（見本院卷第111至112
    、169頁），暨其係高職畢業，目前無業、未婚之智識程度
    、生活狀況等一切情狀，量處如主文所示之刑，並諭知易科
    罰金之折算標準。
三、被告供稱未因本案取得任何金錢，卷內復尚無積極證據可認
    被告有分得上開犯罪所得或獲有其他報酬之情形，爰不予宣
    告沒收。
四、起訴及移送併辦意旨雖認被告前開所為同時另構成洗錢防制
    法第2條第2款規定所定之洗錢行為，應依同法第14條第1項
    規定論以洗錢罪云云。惟查：
(一)按洗錢防制法所稱之「洗錢」行為，係指：一、意圖掩飾或
    隱匿特定犯罪所得來源，或使他人逃避刑事追訴，而移轉或
    變更特定犯罪所得；二、掩飾或隱匿特定犯罪所得之本質、
    來源、去向、所在、所有權、處分權或其他權益者；三、收
    受、持有或使用他人之特定犯罪所得者而言，同法第2條定
    有明文。而有第2條各款所列洗錢行為者，處7年以下有期徒
    刑，併科新臺幣500萬元以下罰金，同法第14條第1項亦有明
    文。又洗錢防制法之立法目的，依同法第1條之規定，係在
    防制洗錢，打擊犯罪。申言之，即在於防範及制止因特定犯
    罪所得之不法財物或財產上利益，藉由洗錢行為，使其形式
    上轉換成為合法來源，以掩飾或切斷其財產或財產上利益來
    源與犯罪之關聯性，而藉以逃避追訴、處罰，故其所保護之
    法益為國家對於特定犯罪之追訴及處罰。準此以觀，前開洗
    錢防制法第14條第1項洗錢罪之成立，除行為人在客觀上有
    掩飾或隱匿因自己特定犯罪所得財產或財產上利益之具體作
    為外，尚須行為人主觀上具有掩飾或隱匿其財產或利益來源
    與犯罪之關聯性，使其來源形式上合法化，以逃避國家追訴
    、處罰之犯罪意思，始克相當。
(二)依本案起訴及移送併辦之犯罪事實，除論述被告交付前開4
    帳戶之存摺、提款卡外，並未提及被告有何積極「掩飾、隱
    匿」犯罪所得之行為，而被告前開提供前開4帳戶以供受詐
    騙者匯入款項之行為，應評價為取得詐欺取財犯罪所得之行
    為，其所為客觀上並無何「移轉或變更特定犯罪所得」之情
    ，亦無何「掩飾或隱匿該犯罪所得之去向、所在」之事，自
    與洗錢防制法規範之行為要件有間。再者，依卷內事證，亦
    不足證明被告於交付前開4帳戶之存摺、提款卡時，已有前
    置之特定犯罪或犯罪所得產生，且被告於主觀上有所預見後
    ，猶提供帳戶參與嗣後詐欺集團如何將詐得之犯罪所得予以
    掩飾、隱匿，進而營造合法來源之外觀，或使其來源無法追
    溯之行為。
(三)綜上所述，本案被告並無何積極「掩飾、隱匿」犯罪所得之
    客觀行為，主觀上亦無法證明其有何洗錢犯意，自難認被告
    有何洗錢之犯行，此部分本應為被告無罪之諭知，惟起訴及
    移送併辦意旨認此與前開經認定為有罪之犯行部分屬想像競
    合裁判上之一罪關係，爰不另為無罪之諭知。
據上論斷，應依刑事訴訟法第299條第1項前段，判決如主文。
本案經檢察官周盟翔提起公訴及移送併辦，檢察官林思吟移送併
辦，檢察官李駿逸、黃慶瑋到庭執行職務。
中　　華　　民　　國　 109　　年　　11　　月　　10　　日
                  刑事第十庭  審判長法  官  包梅真
                                    法  官  陳貽明
                                    法  官  莊政達
以上正本證明與原本無異。
如不服本判決應於收受本判決後20日內向本院提出上訴書狀，並
應敘述具體理由。其未敘述上訴理由者，應於上訴期間屆滿後20
日內向本院補提理由書狀（均須按他造當事人之人數附繕本）「
切勿逕送上級法院」。 
                                    書記官  歐慧琪
中　　華　　民　　國　　109 　年　　11　　月　　10　　日
附錄所犯法條：
刑法第339條第1項
意圖為自己或第三人不法之所有，以詐術使人將本人或第三人之
物交付者，處 5 年以下有期徒刑、拘役或科或併科 50 萬元以
下罰金。

附表（新臺幣）：
編號 被害人 詐騙方式 匯款時間 匯款金額 匯入帳戶  1 陳湧傑 假冒網路賣家及郵局客服人員之詐騙集團成年成員自108年10月13日15時4分起陸續致電陳湧傑，佯稱網路購物遭駭，須至提款機操作以取消訂單云云，致其陷於錯誤，因而陸續匯款至右列帳戶內。 108年10月13日15時57分許 11,099元 國泰世華銀行帳戶    108年10月13日16時15分許 19,985元 國泰世華銀行帳戶  2 倪倚涓 假冒網路購物人員之詐騙集團成年成員於108年10月13日17時許致電倪倚涓，佯稱須致提款機操作確認訂單云云，致其陷於錯誤，因而匯款至右列帳戶內。 108年10月13日17時51分許 29,989元 國泰世華銀行帳戶  3 周蒼駿 假冒網路購物人員之詐騙集團成年成員於108年10月13日16時許致電周蒼駿，佯稱訂單有誤，須至提款機解除分期付款云云，致其陷於錯誤，因而匯款至右列帳戶內。 108年10月13日16時42分許 8,099元 國泰世華銀行帳戶  4 魏美莉 假冒網路購物人員之詐騙集團成年成員於108年10月12日18時36分許致電魏美莉，佯稱網路遭受駭客攻擊致交易增加至40筆，須至提款機操作處理云云，致其陷於錯誤，因而陸續匯款至右列帳戶內。 108年10月12日20時35分許 29,987元 安泰銀行帳戶    108年10月12日20時40分許 29,989元 安泰銀行帳戶    108年10月12日20時51分許 29,985元 安泰銀行帳戶    108年10月12日20時54分許 30,000元 中國信託銀行帳戶    108年10月12日21時16分許 30,000元 中國信託銀行帳戶    108年10月12日21時20分許 29,989元 中國信託銀行帳戶    108年10月12日21時34分許 19,985元 中華郵政帳戶    108年10月12日21時37分許 9,985元 中華郵政帳戶    108年10月13日0時4分許 29,989元 中華郵政帳戶    108年10月13日0時6分許 20,098元 中華郵政帳戶    108年10月13日0時14分許 29,985元 中華郵政帳戶    108年10月13日0時22分許 29,989元 中華郵政帳戶    108年10月12日21時55分許 30,023元 中華郵政帳戶    108年10月12日23時20分許 25,021元 中華郵政帳戶    108年10月12日21時48分許 49,987元 中華郵政帳戶    108年10月12日21時51分許 10,234元 中華郵政帳戶    108年10月13日時29分許 40,088元 中華郵政帳戶  5 何佩佩 假冒網路購物人員之詐騙集團成年成員於108年10月13日17時22分許致電何佩佩，佯稱訂單系統設定錯誤，須至提款機操作解除訂購云云，致其陷於錯誤，因而陸續匯款至右列帳戶內。 108年10月13日18時11分許 17,023元 國泰世華銀行帳戶    108年10月13日18時26分許 18,123元 國泰世華銀行帳戶  6 吳岱評 假冒網路購物人員及銀行人員之詐騙集團成年成員自108年10月13日17時40分起陸續致電吳岱評，佯稱網路購物重複扣款，須至提款機操作取消云云，，致其陷於錯誤，因而匯款至右列帳戶內。 108年10月13日17時53分許 18,998元 國泰世華銀行帳戶